【裁判字號】    92,上易,165
【裁判日期】    920918
【裁判案由】    詐欺
【裁判全文】
臺灣高等法院刑事判決                            九十二年度上易字第一六五號
    上  訴  人  臺灣板橋地方法院檢察署檢察官
    被      告  己○○
    選任辯護人  簡旭成  律師
右上訴人因被告詐欺案件，不服臺灣板橋地方法院九十一年度易字第二六八三號，中
華民國九十一年十一月二十日第一審判決（起訴案號：臺灣板橋地方法院檢察署九十
年度偵字第一七七三一號），提起上訴，本院判決如左：
    主  文
上訴駁回。
    事  實
一、己○○自民國（下同）八十七年六月十五日起，召集丁○○等人成立包括會首共
    四十三會之互助會，每會為新台幣（下同）一萬元，每月十五日及每年六月三十
    日、十二月三十日在台北縣土城市○○路○段五二巷十四弄八號開標，競標之人
    必須在標單上填寫姓名及投標金額，並採標息預先扣除之內標制，預定會期自八
    十七年六月十五日起至九十年七月十五日。詎己○○於互助會進行中，竟基於意
    圖為自己不法所有之概括犯意，利用互助會會員未全部參與開標之機會，連續於
    如附表所示之開標日期後，分別向會員辛○○、丁○○、林枝秀、邱麗娟等人佯
    稱由其他會員以較實際得標金額為低之不實金額得標，使各該會員均陷於錯誤，
    而依己○○所述之得標金額繳交較高之會款，共計先後向丁○○詐取四千九百元
    、向林枝秀詐取一千一百一十元、向邱麗娟詐取三百一十元、向辛○○詐取九百
    元得逞。嗣該互助會於八十九年四月十五日宣布倒會，會員丁○○經與其他會員
    核對互助會單後，始知上情。
二、案經丁○○訴請台灣板橋地方法院檢察署檢察官偵查起訴。
    理  由
一、右揭事實，業據被告己○○於原審審理時坦承不諱，核與被害人丁○○、證人辛○○、林枝秀所述之情節相符，並有丁○○、辛○○、林枝秀、邱麗娟等人之互
    助會單附於偵查卷可稽，且互核該四紙互助會單記載之標金，彼此間確有如附表
    所示之差異，顯見被告確有向丁○○等人詐取如附表所示之較實際應繳會款為高
    之會款無訛。被告之自白與事實相符，自得採為論罪之證據。至被告於本院調查
    時改異否認犯罪，辯稱：據伊事後核對會單有誤，不可能多收會員會款云云，無
    非事後卸責之詞，不足採信。本件事證明確，被告之犯行，堪以認定，應依法論
    科。
二、核被告己○○所為，係犯刑法第三百三十九條第一項之詐欺取財罪。其先後多次
    犯行，時間緊接，所犯為構成要件相同之罪，顯係基於概括犯意而反覆為之，依
    刑法第五十六條連續犯規定，論以一罪，並加重其刑。被告不分先後對丁○○等
    人詐取財物，而觸犯數罪名，為想像競合犯，應依刑法第五十五條之規定，從一
    重處斷。原審適用刑法第五十六條、第三百三十九條第一項、第五十五條、第四
    十一條第一項前段，罰金罰鍰提高標準條例第一條前段、第二條，審酌被告並無
    前科，有台灣高等法院檢察署刑案紀錄簡覆表可參、其犯罪之動機、手段、目的
    、詐欺之財物非鉅及犯後坦承犯行等一切情狀，量處有期徒刑三月，並諭知易科
    罰金之折算標準，經核認事用法均無不合，量刑亦屬允當。公訴人依據告訴人之
    聲請上訴意旨，認原判決量刑過輕，就原審法院適法範圍裁量權之行使為爭執，
    且原審量處被告有期徒刑之刑期，已審酌被告之各種犯罪情狀，並無明顯失出，
    上訴為無理由，應予駁回。
三、至告訴人丁○○另陳稱：被告有冒標辛○○、甲○○、丙○○、戊○○、郭吳興
    、庚○○、林枝秀、乙○○及伊之會款云云，惟查，被告所召集之互助會中，會
    員辛○○、甲○○、丙○○、庚○○、林枝秀及告訴人丁○○均係活會會員，已
    據被告供明 (見本院卷第四七頁），會員戊○○則出具說明書表示有借予被告標
    會，有說明書在卷可按 (見本院卷第九十頁），應無冒標情事。而告訴人指稱被
    告冒標郭吳興、乙○○會款乙節，已為被告所否認，告訴人復未舉證以實其說，
    被告應無自證無罪之義務，且告訴人之告訴，係以使被告受刑事訴追為目的，是
    其陳述是否與事實相符，仍應調查其他事實以資審認，始得為不利被告之認定。
    又法院固應依職權調查證據，但並無蒐集證據之義務，法院調查之範圍以審判中
    案內所存在之一切證據為限，案內所不存在之證據，即不得責令法院為發現真實
    ，應依職權從各方面詳加蒐集、調查，業經最高法院八十七年度台非字第一號判
    決闡釋在案。本案遍查全卷資料，亦無上開冒標資料，而況，此部分並未經公訴
    人提起上訴，尚難因告訴人片面指訴而入人於罪，附此敘明。
據上論斷，應依刑事訴訟法第三百六十八條，判決如主文。
本案經檢察官王安明到庭執行職務
中      華      民      國    九十二    年      九      月     十八     日
                        臺灣高等法院刑事第七庭
                            審判長法  官  吳  啟  民
                                  法  官  施  俊  堯
                                  法  官  蘇  隆  惠
右正本證明與原本無異。
不得上訴。
                                  書記官  周  素  秋
中      華      民      國    九十二    年      九      月     十八     日
附錄：本案論罪科刑法條全文
中華民國刑法第三百三十九條
(普通詐欺罪)
意圖為自己或第三人不法之所有，以詐術使人將本人或第三人之物交付者，處五年以
下有期徒刑、拘役或科或併科一千元以下罰金。
以前項方法得財產上不法之利益或使第三人得之者，亦同。
前二項之未遂犯罰之。


司法院資訊處製作；財團法人民間司法改革基金會備份。
